【裁判字號】    89,上易,1787
【裁判日期】    900117
【裁判案由】    業務侵占
【裁判全文】
臺灣高等法院高雄分院刑事判決          八十九年度上易字第一七八七號
    上  訴  人
    即  被  告  乙○○
    選任辯護人  何曜男
右上訴人因業務侵占案件，不服臺灣高雄地方法院八十九年度自字第二一一號中華民
國八十九年八月二十九日第一審判決，提起上訴，本院判決如左：
      主      文
上訴駁回。
乙○○緩刑年。
      事實及理由
一、本案經本院審理結果，認第一審判決認事用法及量刑均無不當，應予維持，並引
    用第一審判決書記載之事實、證據及理由（如附件）。
二、被告於本院審理中亦坦承侵占陳俊彬之貨款，惟否認侵占客戶陳庭祐所支付之貨
    款，辯稱：「被告可能有收錢，但因疏忽並未記帳」云云。然查自訴人稷穚資訊
    有限公司所銷售予陳庭祐之電腦，其金額已經陳庭祐交付被告乙○○收受無訛，
    此有證人陳庭祐於原審審理中之證言可證，而被告乙○○迄未將該三萬二千五百
    元交付自訴人公司收受，此經自訴人公司代表人張育正之指訴甚詳，且被告亦自
    承帳冊內並無被告交付該銷售電腦款項予自訴人公司之記錄，而被告既負責該記
    帳工作並依據該記帳之結果與自訴人公司核算，其竟未將該銷售款項記帳，顯已
    將該款侵占入己無疑，其此部分所辯顯係卸責之詞，不足採信，犯行堪以認定。
三、原審就被告業務侵占部分因依刑法第五十六條、第三百三十六條第二項，罰金罰
    鍰提高標準條例第一條前段之規定，並審酌被告犯罪之一切情狀，量處有期徒刑
    七月。認事用法，核無不合，量刑亦屬妥適，被告上訴意旨，否認部分犯罪，指
    摘原判決不當，為無理由，應予駁回。另查被告乙○○前未受有期徒刑以上刑之
    宣告，有台灣高等法院被告全國前案紀錄表一份附卷可稽，其爰此次偵審程序及
    科刑判決之教訓後，當知警惕而無再犯之虞，且其於本院審理中已與自訴人公司
    成立和解，賠償自訴人公司之損失，此有和解書一份附卷可稽，自訴人公司代表
    人張育正亦表甲不願追究之意，本院認被告所受有期徒刑之宣告，以暫不執行為
    適當，併宣告緩刑三年。
四、被告被訴誹謗部分，已經原審判決無罪確定。
據上論斷，應依刑事訴訟法第三百六十八條、第三百七十三條、刑法第七十四條第一
款，判決如主文。
中    華    民    國      九十    年       一       月       十七      日
                              臺灣高等法院高雄分院刑事第九庭
                                  審判長法官  張甲松
                                        法官  江泰章
                                        法官  任森銓
右正本證甲與原本無異。
不得上訴。
                                      書記官  張文斌
中    華    民    國      九十     年       一       月       十九      日
附錄：本判決論罪科刑法條：
刑法第三百三十六條第二項
對於業務上所持有之物，犯前條第一項之罪者，處六月以上五年以下有期徒刑，得併
科三千元以下罰金。
                                                                   Ａ
臺灣高雄地方法院刑事判決                          八十九年度自字第二一一號
    自  訴  人  丙○○○有限公司  設高雄市○○區○○路六二巷六號二五樓之二
    代  表  人  張育正  住同右
    代  理  人  戴慕蘭  律師
    被      告  乙○○  女  三十歲（民國○○○年○月○日生）
                        身分證統一編號：Ｚ000000000號
                        住高雄市○○○路三二巷一弄十三號四樓
右列被告因業務侵占等案件，經自訴人提起自訴，本院判決如左：
    主  文
乙○○連續意圖為自己不法之所有，而侵占對於業務上所持有之物，處有期徒刑柒月
。
其餘被訴誹謗部分無罪。
    事  實
一、乙○○於民國八十八年八月至十二月起，受僱於丙○○○有限公司（下稱稷橋公
    司），負責電腦相關產品之銷售業務及依訂購單製作銷貨日報表等會計工作，係
    從事業務之人。詎意圖為自己不法之所有，並基於概括之犯意，連續於八十八年
    十一月之某日及同年十二月五日後數日之某日，在稷橋公司內收受客戶陳庭祐所
    支付之貨款新台幣（下同）三萬二千五百元及客戶陳俊彬所支付之貨款四萬元，
    前後共計七萬二千五百元，變易持有而為所有之意思，悉數侵占入己。嗣於稷橋
    公司清查帳目時始發現上情。
二、案經稷橋公司提起自訴。
    理  由
甲、有罪部分：
一、訊之被告乙○○固坦承於右揭時地收受客戶陳俊彬之貨款四萬元，惟矢口否認有
    侵占該筆貨款之意思，惟查：被告右揭連續侵占客戶陳庭祐及陳俊彬所支付之貨
    款之事實，業據自訴人稷橋公司之代表人張育正於本院調查中指訴綦詳，核與證
    人李忠誠、陳庭祐、陳俊彬結證均稱：陳庭祐及陳俊彬之貨款係直接交與被告之
    情節相符，參以被告亦自承收受客戶陳俊彬之貨款四萬元及被告對於陳庭祐及陳
    俊彬之訂購單上之親筆簽名不否認其為真正等情，復有上揭訂購單二紙及銷貨日
    報表十三紙（均影本）在卷可證。至被告所辯伊收受陳俊彬之貨款後，適前空軍
    官校學生蘇智豪因積欠他人帳款而向伊告貸，因為幫助蘇智豪免於遭學校退學，
    且認為自己當時為公司之股東，方決定將收受自陳俊彬之貨款借給蘇智豪云云，
    經查，被告受僱於自訴人，被告基於業務所收受之貨款應即交與自訴人，縱使被
    告為自訴人公司之股東亦無權私自移作他用，被告先移作私用即屬侵占業務上所
    持有之物；另被告對於收受陳庭祐貨款部份，先於八十九年六月三十日之刑事辯
    護要旨狀矢口否認收受陳庭祐交付之貨款三萬二千五百元，辯稱：自訴人售與陳
    庭祐之電腦，訂購者並非陳庭祐而係李忠誠，李忠誠有事委託陳庭祐來拿電腦，
    而陳庭祐直接將貨款交與自訴人張育正收訖，自己並未經手云云；後於八十九年
    八月十五日審理中又辯稱：稷橋公司之現金簿上有一筆「ＳＡＬＥ０四０五」，
    其貨款三萬多元，我不確定是不是陳庭祐所交付之貨款云云，被告於八十九年六
    月三十日之刑事辯護要旨狀所辯核與陳庭祐上揭證言不符，而其於八十九年八月
    十五日審理中所辯部分，經自訴人之代表人當庭提出該公司之現金簿，被告所稱
    「ＳＡＬＥ０四０五」該筆帳目在現金簿上登載之日期為十二月五日，金額為三
    萬二千六百元，與陳俊彬購買電腦之日期與金額均不相符，此有該現金簿影本二
    紙附卷可查。是被告所辯應係卸責之詞，無可採取，其犯行洵堪認定。
二、按被告乙○○於稷橋公司負責電腦相關產品之銷售業務及依訂購單製作銷貨日報
    表等會計工作，為從事業務之人。故核被告所為，係犯刑法第三百三十六條第二
    項之業務侵占罪。被告所為前開二次犯行，方法相同，時間緊接，而觸犯同一罪
    名之罪，顯係基於概括犯意反覆為之，為連續犯，應依刑法第五十六條論以一罪
    ，並得加重其刑至二分之一。爰審酌被告並無任何犯罪前科，此有本院被告院內
    索引卡紀錄表在卷可憑，而其犯罪動機係因貪圖私利致一時失慮，侵占款項數額
    僅七萬二千五百元，惟犯罪後並未與自訴人和解及其犯後之態度，犯罪手段、情
    狀、所生損害等一切情狀，量處如主文所示之刑。
乙、無罪部分：
一、自訴意旨另以：被告乙○○曾於八十八年十一月間赴金門出差，因被告當時所帶
    現金不足，而由同行廠商涂舜授代其墊付住宿及機票費用計四千零四十元，被告
    返台後即將此事告知自訴人，自訴人遂於十一月二十六日將該筆費用交與被告，
    請被告轉交與涂舜授，詎涂舜授嗣向自訴人催款時，自訴人始知被告未將款項交
    付與涂舜授，因認被告涉有刑法第三百三十六條第二項之業務侵占罪嫌云云。訊
    之被告固坦承於上揭時地由涂舜授代墊機票及旅館費共四千零四十元，但否認有
    侵占之行為，辯稱：涂舜授未將機票及旅館費之收據交與被告以便向自訴人請款
    ，而自訴人亦未撥款與被告等語。經查，證人涂舜授到庭結證稱：去金門的住宿
    費及回程之機票，因我較年長，就由我刷卡支付，被告的部分差不多是三、四千
    元，這部分我們沒有談到是要誰付，刷卡付款時，只有收據一張，我就交給我公
    司去報帳，那時我沒有甲講以後要不要被告還，這筆錢我也沒有向稷橋公司要，
    照理講，被告若請到款的話，是應該要還我等語，則依證人所述當時之付款行為
    ，其主關上係基於年長關係才先付款，是證人並無代替自訴人公司付款之意思，
    證人與自訴人公司間並無債權債務關係，至為甲確，至於被告向公司請款之行為
  ，乃屬員工出差向公司請求差旅費之行為，而被告是否清償證人涂舜授之代墊款
    ，乃被告與證人間之另一債權債務關係，尚與侵占罪之成立有間，是自訴人所指
    之四千零四十元部分，被告應無成立業務侵占罪可言，被告所辯無侵占之犯意，
    應可採信。此外，復查無其他積極證據，足認被告涉有本項被訴之罪嫌，犯罪應
    屬不能證甲，應法本應為無罪之諭知，惟自訴人認被告所犯本項之罪與前開論罪
    科刑部分有裁判上一罪之連續犯關係，爰不另為無罪之諭知。
二、自訴意旨又以：被告乙○○於八十八年八月至十二月間受僱於自訴人，離職後尚
    積欠自訴人債務二十九萬零五百元，因屆期未還自訴人遂發函催討，詎被告除飾
    詞否認債務外，竟以存證信函誣指自訴人侵占其所有之ＷＩＮＤＯＷ九五及九八
    軟體各一套，及Ｃａｎｏｎ  ＢＴＣ─四六五０Ａ３印表機一台，並將該存證信
    函附本寄予劉一元，自訴人未曾持有被告指述之軟體，該被告所指之印表機係陳
    義友所送修，被告竟捏造不實之事實毀損自訴人之名譽，又以文字散布於他人，
    因認被告涉有刑法第三百十條第二項之加重毀謗罪嫌云云。訊之被告固坦承曾以
    存證信函指稱自訴人侵占其所有之軟體及印表機，並將該存證信函附本寄予劉一
    元等事實，惟堅決否認有誹謗之犯行，辯稱：自訴人於八十九年三月三日以存證
    信函指訴被告積欠款項，並將該存證信函副本寄送不相干之人劉一元，被告僅為
    回應自訴人上開存證信函之指訴，始將該存證信函，以副本寄送劉一元，並無散
    佈於眾之行為，而且自訴人公司剛開始營業，沒有軟體，當時微軟公司在南部調
    查，所以我把我的軟體體拿給公司用，‧‧‧，八十九年元月我離職我寫存證信
    函給張育正，但他一直不處理，‧‧‧，至於印表機部分，陳義友有送修，我也
    有借自訴人一台印表機，自訴人並沒有放在公司用，他說家中印表機壞了，我離
    職要自訴人還，但他一直沒有還等語。按刑法第三百十條第一項之誹謗罪，除行
    為人有指摘之行為，及所指摘者係足以毀損他人名譽之事外，尚須行為人有散佈
    於眾之意圖之要件。經查：自訴人之代表人張育正於本院審理中自陳：軟體之事
    被告從未告知我，八十八年七月至八十九年九月公司有九五及九八之軟體，但是
    誰的我並不知道，‧‧‧，我並未請他送軟體來公司等語，惟自訴人所提出之陳
    義友送修時之維修單上載印表機之型號為「Ｃａｎｏｎ  四五五０」與被告所指
    摘自訴人侵佔印表機之型號「Ｃａｎｏｎ  ＢＴＣ─四六五０Ａ３」並不相同，
    且自訴人代表人張育正亦自陳公司有九五與九八之軟體，是被告以存證信函所指
    摘者，是否為不實之事實暫估且不論，而被告僅將存證信函寄與自訴人及劉一元
    ，尚難認被告具有使不特定人或多數人知悉之意圖，援依上揭規定，被告所為尚
    與毀謗罪之要件不合。此外，復查無其他積極證據，足認被告涉有本項被訴之罪
    嫌，犯罪應屬不能證甲，應法應為無罪之諭知。
據上論斷，應依刑事訴訟法第三百四十三條、第二百九十九條第一項前段、第三百零
一條第一項、刑法第五十六條、第三百三十六條第二項、罰金罰鍰提高標準條例第一
條前段，判決如主文。
中    華    民    國      八十九      年      八      月    二十九    日
                                  臺灣高雄地方法院刑事第六庭
                                  法  官  沈建興
右正本證甲與原本無異。
如不服本判決，應於判決送達後十日內，向本院提出上訴狀。
                                  書記官  蔡琬玲
中    華    民    國      八十九      年      八      月      二十九  日


司法院資訊處製作；財團法人民間司法改革基金會備份。
